【裁判字號】    99,交聲,721
【裁判日期】    990622
【裁判案由】    違反道路交通管理處罰條例聲明異議
【裁判全文】
臺灣士林地方法院交通事件裁定         99年度交聲字第721號
原處分機關  臺北市交通事件裁決所
異  議  人
即受處分人  甲○○
上列異議人即受處分人因違反道路交通管理處罰條例案件，對於
臺北市交通事件裁決所民國99年5 月3 日所為之處分（北市裁罰
字第裁22-AEY268905號、第裁22-AEY268906號）不服，聲明異議
，本院裁定如下:
    主  文
異議駁回。
    理  由
一、按汽車駕駛人，駕駛汽車不遵守公路或警察機關，依第5 條
    規定所發布命令者，處新臺幣（下同）900 元以上1,800 元
    以下罰鍰；駕駛人若有道路交通管理處罰條例第60條第2 項
    第2 款之違規者，除依原條款處罰鍰外，並記違規點數1 點
    ，道路交通管理處罰條例第60條第2 項第2 款、第63條第1
    項第1 款定有明文。再汽車駕駛人，駕駛汽車有違反本條例
    之行為，經交通勤務警察或依法令執行交通稽查任務人員制
    止時，不聽制止或拒絕停車接受稽查而逃逸者，除按各該條
    規定處罰外，處3,000 元以上6,000 元以下罰鍰，並記違規
    點數1 點，道路交通管理處罰條例第60條第1 項、第63條第
    1 項第1 款分別定有明文。
二、原處分意旨略以：異議人即受處分人甲○○所有之車牌號碼
    9823-DK 號自用小客車，於民國99年2 月27日上午8 時40分
    許，在臺北市○○○道、至誠路口，經警逕行舉發其有「不
    遵守公路機關發布之命令（假日6-16時交通管制）」「不遵
    守公路機關發布之命令，經警方制止（手勢及鳴笛）拒絕停
    車逃逸」之違規，爰依道路交通管理處罰條例第60條第2 項
    第2 款、第60條第1 項，分別處罰鍰900 元及3,000 元，並
    依同條例第63條第1 項第1 款記違規點數共2 點。
三、聲明異議意旨略以：伊於當天早上8 時許，因女兒生理痛無
    法自行下山，遂決定上山開車接回女兒，行經福林路時，數
    名員警沿途盤查是否領有上山證，當伊告知只是要到菁山路
    接回女兒時，該名員警隨即放行，然到達至誠路及仰德大道
    路口時，卻被另一名員警表示無上山證不得上山，便指揮伊
    左轉至誠路離開仰德大道，員警執法步調不一令人費解；嗣
    被迫左轉離開上山之路時，卻見對面車道交通幾近癱瘓，是
    伊不得不變換車道以免發生車禍，當時車輛眾多，動彈不得
    ，且員警佈建多名警力，伊如何不聽警方制止拒絕停車逃逸
    ？爰此聲請警方出示當天違法之相關錄影、照片，以免有失
    公允云云。
四、經查：
  (一)按道路交通管理處罰條例第85條第1 項明定：「按本條例之
    處罰，受舉發違反道路交通管理事件之受處罰人，認為受舉
    發之違規行為應歸責他人者，應於舉發違反道路交通管理事
    件通知單應到案日期前，檢附相關證據及應歸責人相關證明
    文件，向處罰機關告知應歸責人，處罰機關應即另行通知應
    歸責人到案依法處理。逾期未依規定辦理者，仍依本條例各
    該違反條款規定處罰」，上開逕行舉發違規之交通事件，如
    汽車所有人未到案或到案後未能告知應歸責之人者，處罰機
    關得逕行處罰汽車所有人之規定，係立法機關斟酌違規駕駛
    人之違法程度、裁罰迅速經濟性、蒐證成本之考量（如採證
    過程中可能增加交通事故之風險或若皆需由交警攔下所需之
    人力、物力成本）及汽車所有人通常多為車輛之使用人，如
    對其科以適度之舉證責任應無不妥等因素，因而將反證之責
    任轉嫁予汽車所有人，以證明其非應歸責之真正違規駕駛人
    ，而兼採可歸責及轉嫁罰主義。易言之，被舉發之汽車所有
    人如未能於限期內檢附應歸責人之證明文件者，不論汽車所
    有人是否為應歸責之違規行為人，均得以之為處罰對象。是
    異議人如主張本件違規應歸責於他人之事實，自應由異議人
    負舉證責任。查本件異議人並未依上揭道路交通管理處罰條
    例第85條第1 項前段規定，檢附相關證據及應歸責人相關證
    明文件，向處罰機關告知應歸責人，業經其自承在卷（見本
    院卷第28頁），依同條第1 項後段規定，仍以異議人為處罰
    對象，合先敘明。
  (二)經查，證人即查獲本件違規之臺北市政府警察局士林分局芝
    山岩派出所員警乙○○到庭證稱：伊等會在假日進行交通整
    頓，依規定要有通行證方能進仰德大道至陽明山，當時異議
    人之夫稱因女兒生病要上山，在伊話都還沒有講完之前，駕
    駛人就開車進入仰德大道，伊便吹警笛、揮指揮棒，但該車
    均未停下並直接開入仰德大道，又伊當時在目測5 至10公尺
    處就吹警笛及揮指揮棒，違規車輛之駕駛人應可聽聞伊之指
    揮；另當時並未錄音錄影，伊事後雖有去調路口監視器，但
    該監視錄影器並未拍攝到違規過程，且伊身上也沒帶照相機
    ，況事出突然，即使伊有帶相機也來不及照相等語（見本院
    卷第27頁至第28頁），經核證人乙○○係就案發當日親身經
    歷之舉發經過作證，所證內容，就其目擊上開違規情節及舉
    發經過敘述詳確，亦經具結，並無瑕疵，顯非一般憑空捏造
    證詞可擬。且證人與異議人原不相識，兩人間並無怨恨仇隙
    ，故證人要無設詞誣陷進而招致偽證重罪之可能及必要，是
    其證詞應屬可信，再參以證人正值執勤職務，則以一般執勤
    員警之專業訓練而言，對於該等職務上事項之觀察程度自遠
    較一般人更為專注，衡情當無誤認前開違規事實之虞，又本
    件不服交通勤務警察指揮乙事屬動態行為，事出突然，苛求
    舉發員警須拍照存證，為不可能之事，且該等違規事實由人
    之感官即可充分判定，非必以科學儀器始能偵測得知，是本
    件雖無採證照片或其他證據，然既經舉發員警到庭具結作證
    ，本院自得以證人可信之證詞據為認定違規事實之依據。而
    異議人雖辯稱係因女兒身體不適，急需返家就醫乙節，並未
    提供積極證據足以證明，異議人既未就證人乙○○之舉發有
    何違誤提出相關證據以供調查，而依卷存證據資料亦無其他
    積極證據足資證明證人乙○○有捏造事實違法取締之情事，
    則證人乙○○本於維護交通秩序、安全職責所為之舉發，自
    應受到合法、正確之推定。從而，異議人確有前揭違規行為
    ，堪予認定，其前開辯解，尚不足採。
五、綜上，本件異議人所有上開車輛，於上揭時、地之「不遵守
    公路機關發布之命令（假日6-16時交通管制）」「不遵守公
    路機關發布之命令，經警方制止（手勢及鳴笛）拒絕停車逃
    逸」之違規事實，堪足可信，異議人所辯，洵不足採。從而
    ，原處分機關依道路交通管理處罰條例第60條第2 項第2 款
    、第60條第1 項規定，共處罰鍰3,900 元外，並依同條例第
    63條第1 項第1 款共記違規點數2 點，其認事用法並無違誤
    ，裁罰亦無不當，本件異議為無理由，應予駁回。
據上論斷，應依道路交通案件處理辦法第19條，裁定如主文。
中    華    民    國    99    年    6     月    22    日
                        交通法庭法  官  劉育琳
以上正本證明與原本無異。
如不服本裁定應於裁定送達後 5日內向本院提出抗告狀。
                                書記官  朱宮瑩
中    華    民    國    99    年    6     月    22    日

司法院資訊處製作；財團法人民間司法改革基金會備份。
